臺灣屏東地方法院民事裁定              100年度繼字第805號
聲  明  人  周文山
上列當事人間聲明拋棄繼承事件，本院裁定如下：
    主  文
周文山聲明就被繼承人周文福之遺產拋棄繼承准予備查。
程序費用新臺幣壹仟元由聲明人負擔。
    理  由
一、本件聲明意旨略以：被繼承人周文福於民國（下同）99年10
    月12日死亡，聲明人周文山為被繼承人之第3 順位繼承人，
    於100 年7 月24日接獲屏東縣政府稅務局東港分局函始知悉
    得為繼承，因自願拋棄繼承權，爰依法聲明拋棄繼承，請求
    准予備查等語。
二、按繼承人得拋棄其繼承權；前項拋棄，應於知悉其得繼承之
    時起三個月內，以書面向法院為之，民法第1174條第1 項、
    第2 項定有明文。所謂知悉其得繼承之時，係指除知悉被繼
    承人死亡且須知自得已依民法第1138條規定成為繼承人之時
    者始足謂之。
三、經查：被繼承人周文福於99年10月12日死亡，其第一順位繼
    承人僅一人即被繼承人之子周秉聰；第二順位繼承人即被繼
    承人之母周蘇玉對業於100 年1 月4 日具狀聲明拋棄繼承並
    經本院准予備查在案，被繼承人之父周漢宗先於被繼承人死
    亡而無繼承權等情，有繼承系統表、戶籍謄本等件附卷可稽
    ，並經本院依職權調取100 年度繼字第12號拋棄繼承案卷核
    閱無訛。次查聲明人周文山為被繼承人之第三順位繼承人雖
    遲至100 年8 月18日始具狀聲明拋棄繼承，惟證人即被繼承
    人之第一、二順位繼承人即其子周秉聰到院結證稱：（100
    年度繼字第12號卷附）繼承系統表非伊所製作，係伊提供資
    料予代書制作的，因周文山與被繼承人係同父異母兄弟，當
    時至戶政事務所申請戶籍謄本時，戶政人員表示查無聲明人
    周文山之資料，而代書說不用聲明人之戶籍資料，此案聲明
    人無關等語，故未將聲明人列入繼承系統表，也未通知聲明
    人，但早在被繼承人往生前，聲明人即告知伊要一併辦理拋
    棄繼承，但因為不知法律規定之繼承順位，故未將拋棄繼承
    之事實以書面通知聲明人等語，足見聲明人雖於被繼承人死
    亡之同時即已知悉被繼承人死亡之事實，惟無得知悉已為得
    為繼承，聲明人主張遲至100 年7 月24日接獲稅務局通知始
    知悉得為繼承，尚屬可信，依此其拋棄繼承之法定期應計算
    至100 年10月24日止，聲明人於法定期限內即100 年8 月18
    日具狀向本院聲明拋棄繼承，洵屬有據，應予准許。
四、依非訟事件法第21條第1 項前段、第24條第1 項，裁定如主
    文。
中    華    民    國   100    年    10    月    28    日
                        家事庭法  官  朱盈吉
以上正本係照原本作成。
本裁定不得抗告。
                              書記官  蔡明株
中    華    民    國   100    年    10    月    28    日